最高法院刑事判決　　　　　　　　　　　　　　　　八十七年度台非字第二七六號
　　上 訴 人　最高法院檢察署檢察總長
　　被　　告　甲○○
右上訴人因被告過失傷害案件，對於台灣台中地方法院中華民國八十七年二月二十七
日第一審確定判決（八十七年度交易字第五十七號，起訴案號：台灣台中地方法院檢
察署八十六年度偵字第一三一三一號），認為違法，提起非常上訴，本院判決如左：
    主  文
原判決撤銷。
甲○○因過失傷害人，處有期徒刑伍月，如易科罰金以佰元折算壹日。
    理  由
非常上訴理由稱：「按行為後法律有變更者，適用裁判時之法律，但裁判前之法律有
利於行為人者，適用最有利於行為人之法律，刑法第二條第一項定有明文，本件被告
過失傷害犯行之犯罪時間，乃在民國八十六年一月二日，而道路交通管理處罰條例第
八十六條第一項增列「酒醉駕車」之行為應為加重處罰，係民國八十六年一月二十二
日修正公布，於民國八十六年一月二十四日起生效，被告行為時該法並無酒醉駕車加
重其刑至二分之一之規定，依新舊法比較，應以裁判前之法律有利於被告，乃原判決
竟適用新修正之道路交通管理處罰條例第八十六條第一項規定加重被告之刑，顯屬違
背法律，且於被告不利，爰依刑事訴訟法第四百四十一條、第四百四十三條提起非常
上訴，以資糾正。」等語。
本院按判決不適用法則或適用不當者，為違背法令。又行為後法律有變更者，適用裁
判時之法律，但裁判前之法律有利於行為人者，適用最有利於行為人之法律，刑事訴
訟法第三百七十八條，刑法第二條第一項定有明文。本件原確定判決認定被告甲○○
於民國八十六年一月二日下午七時十五分許，酒醉駕車且超速、未保持安全距離，在
台中縣東勢鎮○○○街上方二十公尺處，自後追撞羅豐茂、郭明峰、張照龍、林榮祥
分別所駕駛之車輛，致林榮祥、羅豐茂車上所搭載之林賴嫦娥、林榮聖、吳誠魁、羅
筱晴分別受傷等情，因而依想像競合關係，從一重論被告以刑法第二百八十四條第一
項前段之過失傷害人罪，並依修正後道路交通管理處罰條例第八十六條第一項規定加
重其刑後，處有期徒刑陸月，如易科罰金，以佰元折算壹日。惟查，本件犯罪時間
係八十六年一月二日，而道路交通管理處罰條例於八十六年一月二十二日修正公布，
自同年月二十四日生效，該條項始增列「酒醉駕車」之行為應加重其刑至二分之一之
規定，顯見被告行為時，尚無酒醉駕車應加重其刑之明文，原判決於八十七年二月二
十七日宣判時，疏未依刑法第二條第一項規定，為新舊法孰有利於被告之比較，逕依
修正後道路交通管理處罰條例第八十六條第一項規定加重其刑，自有適用法則不當之
違背法令。非常上訴意旨執以指摘原判決不當，洵有理由。案經確定，且於被告不利
，應由本院將原判決撤銷，另行判決如主文第二項所示，並諭知易科罰金折算之標準
，以資救濟。
據上論結，應依刑事訴訟法第四百四十七條第一項第一款但書，刑法第二百八十四條
第一項前段、第五十五條前段、第四十一條、罰金罰鍰提高標準條例第一條前段，第
二條前段，判決如主文。
中      華      民      國    八十七    年      九      月     十一     日
                              最高法院刑事第二庭
                                  審判長法官  施  文  仁
                                        法官  陳  炳  煌
                                        法官  張  淳  淙
                                        法官  洪  文  章
                                        法官  洪  佳  濱
      右正本證明與原本無異
                                              書  記  官
中      華      民      國    八十七    年      九      月     十五     日
